【裁判字號】    90,訴,240
【裁判日期】    900927
【裁判案由】    搶奪等
【裁判全文】
臺灣宜蘭地方法院刑事判決                            九十年度訴字第二四號
    公  訴  人  臺灣宜蘭地方法院檢察署檢察官
    被      告  戊○○
    被      告  丙○○
右列被告因搶奪等案件，經檢察官提起公訴（九十年度偵字第九０一號）及移送併辦
（九十年度偵字第二四六四號），本院判決如左：
    主  文
戊○○行使變造關於能力之證書，足以生損害於公眾及他人，處有期徒刑貳月，扣案
變造之駕駛執照上戊○○照片壹張沒收。又收受贓物，處有期徒刑貳月。又共同意圖
為自己不法之所有，而搶奪他人之動產，處有期徒刑柒月。應執行有期徒刑拾月。扣
案變造之駕駛執照上戊○○照片壹張沒收。
丙○○共同連續意圖為自己不法之所有，而搶奪他人之動產，處有期徒刑壹年肆月。
    事  實
一、戊○○因無汽車駕照及健保卡，於民國八十九年十月間，與吳宏章（另案偵查）
    基於共同之犯意聯絡，由戊○○提供己有之照片一張交給吳宏章，吳宏章則將自
    不詳年籍姓名之人處取得之辛○○失竊之汽車駕照（起訴書誤載為身分證），在
    宜蘭縣某處，換貼戊○○之照片而變造之，足以生損害於交通主管機關發給汽車
    駕駛執照之正確性及辛○○，吳宏章隨即將已變造之前述汽車駕照交給戊○○。
    另戊○○明知吳宏章所交付之壬○○失竊之健保卡一張係來源不明之贓物，竟另
    行起意，予以收受之。嗣戊○○因與友人紀榮裕駕駛另一友人之車號ＦＡ─四三
    五九號自用小客車違規遭拖吊，戊○○即於九十年二月二十七日，持上開變造之
    辛○○汽車駕照，至宜蘭市拖吊場具領，並將該變造駕駛執照交付予承辦人員用
    以影印存檔，領取上開車輛而行使之。
二、戊○○與丙○○因缺錢花用，竟共同基於意圖為自己不法所有之犯意，於九十年
    三月三日中午十二時三十五分許，由戊○○騎乘ＷＵＫ─九二一號機車（行搶時
    事先將車牌置於置物箱）搭載丙○○，行經宜蘭縣宜蘭市○○路十七之五五號前
    時，見己○○一人騎機車行駛，皮包掛於擋風玻璃上，認有機可趁，乃由丙○○
    下手行搶該只皮包（內有現金新台幣（下同）三千元、己○○及其夫陳正義之身
    分證、工會會員證各一張、己○○之汽車駕照、機車駕照各一張、私章一枚、提
    款卡二張、存摺一本、健保卡四張、汽車鑰匙一付、阿爾卡特牌行動電話一支）
    ，得手後即往宜蘭市○○路方向逃逸，戊○○分得贓款一千八百元、金融卡一張
    及汽車鑰匙一付，丙○○則分得一千餘元及上開行動電話一支，其餘皮包及證件
    等物均丟棄在日安保齡球館附近，嗣於九十年三月四日為警循線查獲，並扣得貼
    有戊○○照片之前述變造汽車駕照一張。
三、丙○○另基於前述意圖為自己不法所有之同一概括犯意，先後騎乘未懸掛車牌之
    機車，連續單獨於九十年六月二十九日十九時十二分許，在宜蘭縣宜蘭市○○路
    四十四號前，搶得甲○○所有置於機車前面籃子之皮包一只（內有現金二萬元、
    存摺一本、金融卡三張、信用卡二張、身分證、健保卡各一張及Ｐａｎａｓｏｎ
    ｉｃ牌行動電話一支）；於同年七月十五日十時十分許，在宜蘭縣宜蘭市○○街
    一三六號前，搶得丁○○所有拿在左手之皮包一只（內有現金一千餘元及鑰匙一
    把）；於同年七月二十五日十三時三十分許，在宜蘭縣宜蘭市○○路二三二號前
    ，搶得癸○○所有置於機車前面籃子之背包一只（內有現金一萬一千元、提款卡
    二張、信用卡三張、身分證、健保卡各一張及摩托羅拉牌行動電話一支）；於同
    年八月六日八時三十分許，在宜蘭縣宜蘭市○○路力行巷口，搶得乙○○所有至
    於機車前面籃子之皮包一只（內有現金三萬元、甲存支票簿一本、存摺一本、身
    分證、健保卡、駕照各一張）。嗣於九十年八月八日十五時四十分許，經警方前
    往丙○○宜蘭縣壯圍鄉○○路二十六之六號住處搜索時查獲。
四、案經宜蘭縣警察局宜蘭分局報告臺灣宜蘭地方法院檢察署檢察官偵查起訴。
    理  由
一、右述犯罪事實，業據被告戊○○、丙○○坦承不諱，核與被害人辛○○、壬○○
    之母黃陳雪、己○○、甲○○、丁○○、癸○○、乙○○指訴相符，復有證人林
    幸嫻證稱被告戊○○曾經告知機車搶奪之事等語，亦有不知情之證人黃啟名、陳
    正東、黃麗琴分別證述所持有之阿爾卡特牌、Ｐａｎａｓｏｎｉｃ牌、摩托羅拉
    牌行動電話之贓物係被告丙○○所交付等語，行使變造駕照、收受壬○○健保卡
    之事實，又核與證人吳宏章、紀榮裕證述相符。且有宜蘭縣警察局車輛失竊電腦
    輸入單、舉發違反道路交通管理事件通知單、贓物認領保管單共六份、查獲及搜
    得贓物之照片在卷可參，又有貼有被告戊○○照片之變造之汽車駕照一張扣案可
    證（九十年度保管字第三七七號）。是本件事證明確，被告二人犯行均堪以認定
    。
二、核被告戊○○所為，係犯刑法第二百十六條、第二百十二條之行使變造關於能力
    之證書罪、刑法第三百四十九條第一項之收受贓物罪及刑法第三百二十五條第一
    項之搶奪罪。被告丙○○所為，係犯刑法第三百二十五條第一項之搶奪罪。被告
    戊○○變造汽車駕照之低度行為，為行使變造汽車駕照之高度行為所吸收，不另
    論罪。被告戊○○與證人吳宏章就變造汽車駕照部分有犯意聯絡及行為分擔，應
    論以共同正犯。又被告戊○○與被告丙○○就犯罪事實二之搶奪罪部分，有犯意
    聯絡及行為分擔，均應論以共同正犯。被告戊○○所犯上開行使變造關於能力之
    證書罪、收受贓物罪及搶奪罪，犯意個別、行為互殊，應予以分論併罰。被告丙○○多次搶奪行為，時間緊接、手法相同、觸犯構成要件相同之罪名，顯係基於
    概括犯意為之，應依連續犯規定論以一罪並加重其刑。爰審酌被告戊○○之犯行
    對於被害人之損害程度、搶得財物之價值、對於社會治安之危害、坦承犯行及犯
    罪後態度等一切情狀，分別量處如主文所示之刑，並定其應執行之刑。另審酌被
    告丙○○因搶奪案件於本院審理期間竟再度犯案多次、藐視法律秩序、搶奪財物
    之價值、對於社會治安具有嚴重危害、坦承犯行及犯罪後態度等一切情狀，量處
    如主文所示之刑。扣案之變造汽車駕照上之戊○○照片，為被告戊○○所有供犯
    罪所用之物，業據其供認在卷，爰依法併予宣告沒收。
三、另移送併辦意旨認被告丙○○於九十年七月七日在宜蘭市○○路四十三號前搶奪
    被害人庚○○皮包部分，公訴人係以被害人庚○○指訴，並有贓物認領保管單在
    卷可參，以為依據。訊據被告丙○○堅決否認涉犯此一搶奪案件，辯稱：當時我
    是帶警察去找在宜蘭市○○路搶案所丟棄的贓物，不知道那個地方也找到庚○○
    的皮包，那不是我搶的等語。經查：被害人庚○○所指訴之搶奪過程係二人作案
    ，而被告丙○○均表示係單獨一人作案，犯罪情節已有不符，且證人即警員邱建
    誼到庭證稱：當時被告丙○○帶我們去金六結營區找丟棄的贓物，一開始只說去
    找搶案的贓物，並沒有說是一件還是二件，他並沒有提到是進士路的搶案，我們
    是先找到庚○○的證件，後來他又帶我們去找民族路搶案的證件，二個地點距離
    約三、四公尺，當時找到庚○○贓物時他也沒有明確指出來是不是他搶的等語，
    足證被告丙○○稱係在同一地點恰巧尋獲庚○○之證件，堪予採信，況被告丙○○對於涉犯之搶奪案件均供認不諱，衡諸常情，實無必要單獨否認被害人庚○○
    遭搶奪此案，此外，亦無其他積極證據足以證明被告丙○○有參與被害人庚○○
    遭搶奪案件，本院無從就此部分併予審理，附此敘明。
據上論斷，應依刑事訴訟法第二百九十九條第一項前段，刑法第二十八條、第五十六
條、第二百十六條、第二百十二條、第三百四十九條第一項、第三百二十五條第一項
、第五十一條第五款、第三十八條第一項第二款，罰金罰鍰提高標準條例第一條前段
，判決如主文。
本案經檢察官吳志成到庭執行職務。
中      華      民      國    九十      年      九      月    二十七    日
                                  臺灣宜蘭地方法院刑事第二庭
                                          法  官   林俊廷
右正本證明與原本無異。
如不服本判決，應於判決送達後十日內，向本院提出上訴狀（應附繕本）。
                                          書記官   陳憲文
中      華      民      國    九十      年      九      月    二十八    日
附錄法條
刑法第二百十六條、第二百十二條、第三百四十九條第一項、第三百二十五條第一項
中華民國刑法第二百十六條
 (行使偽造變造或登載不實之文書罪)
行使第二百十條至第二百十五條之文書者，依偽造、變造文書或登載不實事項或使登
載不實事項之規定處斷。
中華民國刑法第二百十二條
 (偽造變造特種文書罪)
偽造、變造護照、旅券、免許證、特許證及關於品行、能力服務或其他相類之證書、
介紹書，足以生損害於公眾或他人者，處一年以下有期徒刑、拘役或三百元以下罰金
。
中華民國刑法第三百四十九條第一項
 (普通贓物罪)
收受贓物者，處三年以下有期徒、拘役或五百元以下罰金。
中華民國刑法第三百二十五條第一項
 (普通搶奪罪)
意圖為自己或第三人不法之所有，而搶奪他人之動產者，處六月以上五年以下有期徒
刑。


司法院資訊處製作；財團法人民間司法改革基金會備份。
